福建金門地方法院民事小額判決
                                    110年度城小字第64號
原      告  許玉芬  
訴訟代理人  洪志恒  
被      告  洪心湄  
上列當事人間請求給付土地使用補償金事件，於中華民國110 年
8月16日言詞辯論終結，本院判決如下：
    主  文
原告之訴駁回。
訴訟費用由原告負擔。
   事實及理由
一、原告主張：如附件。爰依民法787條規定請求被告給付通行
    土地補償金，並聲明：㈠被告應給付原告新臺幣（下同）80,
    000元。㈡被告應自民國110年2月1日起至停止通行原告所有
    坐落金門縣○○鎮○○段000地號土地之日止，按年給付原告1萬
    元。
二、被告辯以：如附件。並聲明：㈠如主文第一項所示。㈡如受不
    利判決，被告願供擔保請准宣告免為假執行。
三、本院之判斷：
（一）原告主張金門縣○○鎮○○段000 ○000 地號土地（下稱107、
      108地號土地）之應有部分各10000 分之202 ，本為被告
      所有，但經本院拍賣後，於102 年1 月9 日由原告買受，
      被告為金門縣○○鎮○○段000 地號土地（下稱106地號土地
      ）所有權人，應有部分10000 分之202 ，106地號土地上
      建有未辦保存登記建物（下稱系爭建物），而被告為系爭
      建物之事實上處分權人之一等情，業據其提出108地號土
      地之土地登記第一類謄本、本院102年2月1日金院美101司
      執乙字第2009號不動產權利移轉證書、地籍圖謄本在卷可
      參（本院卷第15至19頁），復經本院職權調閱106、107、
      108地號土地之公務用謄本及107、108地號土地之異動索
      引核閱無誤（本院城小卷第43頁、第95頁、第131頁、第1
      91至193頁、第233至235頁），並為兩造所不爭執，此部
      分事實堪信為真。
（二）原告另主張106地號土地為必須通行原告所有108地號土地
      ，使得聯絡對外公路之袋地等情，為被告所否認，並辯以
      ：可以不用走108地號土地 ，從被告房子的騎樓走鄰地11
      0 地號土地即可對外通行，不用直接走108地號土地，108
      地號土地是任何人都可以走，如果那塊土地是原告的，那
      原告可以去圍起來等語。經查，
　　⒈被告抗辯：可自騎樓部分即106地號土地由110地號土地通
      行之公路乙情，業據被告提出地籍圖謄本、照片3張為證
      （本院城小卷第163頁、第291至295頁），原告所有系爭
      建物一樓有部分為騎樓，110地號土地與106地號土地相鄰
      鋪設灰色地磚部分，停有多輛機車，且未在兩地相鄰界址
      處設置任何排除鄰地106地號土地所有權人及一般大眾通
      行之相關設施，顯示並未經110地號土地所有權人禁止他
      人通行，堪認106地號土地得自110地號土地聯絡公路，而
      原告迄自本院言詞辯論終結前均未舉證證明被告僅得以通
      行108地號土地對外聯絡，其主張自不可採。
　　⒉縱106地號土地為袋地，且必須通行108地號土地始得對公
      路聯絡，然按數宗土地同屬於一人所有，讓與其一部或同
      時分別讓與數人，而與公路無適宜之聯絡，致不能為通常
      使用者，亦同。前項情形，有通行權人，無須支付償金，
      民法第789 條第2 項、第3 項定有明文，原告本為106、1
      07、108地號土地之所有權人，而原告自被告買受107、10
      8地號土地，已如上述，則被告所有之106地號土地若無法
      對外通行乃肇因其將原本所有之107、108地號土地讓與原
      告，而原告既係自被告取得108地號土地所有權，即應忍
      受是項負擔，揆諸前揭規定，被告自無須支付償金與原告
      。
　　⒊又縱106地號土地非袋地，且被告確有通行108地號土地，
      然本院觀被告所提照片共5張，及上開土地登記謄本（本
      院城小卷第155至163頁、第31至147頁），該107、108土
      地之客觀狀況，顯已足認設置為人行道，又107地號土地
      上停有多輛機車，且自成一條可供行人通行通道，亦並未
      由所有權人設置表徵排除他人使用之相關設施，108地號
      土地上，雖有商店在該地上設置攤位，然此僅為其個人行
      為，尚不得據此推論土地所有權人具排他使用之意思，況
      就本院無論以步行或搭乘交通工具途經107、108地號土地
      ，該二筆土地均得由一般公眾自由通行，又該二筆土地之
      所有權人幾盡全部相同，堪認108地號土地亦同107地號土
      地顯係公共眾通行，故被告辯以108地號土地是任何人都
      可以走等語，足為採信。則系爭土地既為既成道路，原告
      自不得逕向被告主張給付通行補償金。
四、綜上所述，原告主張依民法第787條規定，請求被告給付補
    償金，為無理由，應予駁回。
五、本件事證已臻明確，兩造其餘攻擊防禦方法及所提訴訟資料
    ，經本院斟酌後，核與判決結果不生影響，爰不予逐一論述
    ，併此敘明。
六、訴訟費用之負擔：民事訴訟法第436條第2項、第78條。
中　　華　　民　　國　　110 　年　　8 　　月　　26　　日
                  福建金門地方法院金城簡易庭
                              法  官  黃佩穎
以上正本係照原本作成。　　　　　　　　　　　　　　　
如不服本判決，應於送達後20日內，向本院提出上訴狀並應記載
上訴理由，表明關於原判決所違背之法令及其具體內容與依訴訟
資料可認為原判決有違背法令之具體事實，如於本判決宣示後送
達前提起上訴者，應於判決送達後20日內補提上訴理由書（須附
繕本）。
中　　華　　民　　國　　110 　年　　8 　　月　　26　　日
                              書記官  李偉民